【裁判字號】    98,易,1212
【裁判日期】    981130
【裁判案由】    恐嚇取財
【裁判全文】
臺灣高雄地方法院刑事判決              98年度易字第1212號
公  訴  人  臺灣高雄地方法院檢察署檢察官
被      告  乙○○
上列被告因恐嚇取財案件，經檢察官提起公訴（98年度偵字第
19114 號），本院判決如下：
    主    文
乙○○犯恐嚇取財未遂罪，處有期徒刑肆月，如易科罰金，以新
台幣壹仟元折算壹日。緩刑參年。
    事    實
一、乙○○於民國（下同）98年6 月25日17時許，在高雄吉利海
    產店前，以丁○○害伊與女友分手為由，要丁○○交出分手
    之賠償金新臺幣（下同）12萬元，每月交付伊1 萬5000元，
    並向丁○○言詞恫嚇：「如果不給我錢時，要給你死，我還
    會找你家人麻煩」等語，並於同（25）日19時至21時許，多
    次使用行動電話門號0000000000，撥打丁○○使用之行動電
    話門號0000000000，催促交付上開款項，致丁○○心生畏懼
    ，而同意付款。嗣丁○○由親戚陪同向警方報案，並依警指
    示於98年6 月25日21時20分許，在高雄市○○區○○路730
    號「85度C 」咖啡廳，交付1 萬元予乙○○之際，為警當場
    查獲。
二、案經丁○○告訴由高雄市政府警察局甲○分局移送臺灣高雄
    地方法院檢察署檢察官偵查起訴。
    理    由
壹、證據能力部分：
    本判決理由所援用之證據資料（含供述證據及非供述證據）
    ，被告、公訴人於本院言詞辯論終結前，均不爭執其證據能
    力（參本院1 卷第17頁），本院審酌上開證據之作成，並無
    違法或不當情形，且與本案待證事實相關，適當作為證據，
    依刑事訴訟法第159 條之5 第2 項、第1 項之規定，認均有
    證據能力。
貳、實體部分：
一、訊據被告矢口否認有何恐嚇取財犯行，辯稱：伊那天去找丁
    ○○，只是要找他理論，是他自己要給伊一個交代，才在華
    夏路「85度C 」交給伊1 萬元，並不是伊恐嚇取財之結果云
    云。經查：
  (一)上開犯罪事實，業據證人丁○○於偵訊時具結證述明確，並
    有被告使用行動電話門號0000000000，撥打丁○○使用門號
    0000000000之雙向通聯紀錄、高雄市政府警察局甲○分局之
    扣押筆錄、扣押物品目錄表（於華夏路「85度C 」查扣千元
    鈔共10張）、丁○○簽具之贓物認領保管單各1 份、現場查
    獲照片6 張在卷可稽，堪認實在。
  (二)被告雖以上開情詞置辯。惟：被告於警詢已坦承：伊有向丁
    ○○恐嚇並向他索取金錢，在上開時地，丁○○拿1 萬元給
    伊，因丁○○害伊與女友分手，伊問丁○○事情要如何解決
    ，他說用錢解決好不好，伊主動提出以12萬元才能解決；丁
    ○○是聯絡伊使用之門號0000000000，伊在電話裡有催促丁
    ○○趕快交付金錢，警方在伊褲子左邊口袋查扣1 萬元是丁
    ○○所有等語明確（參警卷第4 、5 頁）；此與證人丁○○
    於偵訊時具結證稱：伊與被告（98年）6 月25日5 點以前先
    約在高雄吉利海產店門口見面，他說：「我跟女朋友分手都
    是你害的」，後來被告就說「12萬元解決，1 個月還我1 萬
    多元，如果不給錢時，我要給你死，還要找你家人麻煩」等
    語，約半小時後，他就一直打伊手機，後來打電話給伊問錢
    是否準備好，才約在華夏路「85度C 」見面拿錢；打電話向
    伊恐嚇要錢的，就是警卷照片上的乙○○等語明確（參偵卷
    第15、16頁），參核相符。再丁○○於偵訊中復證稱：後來
    伊有找親戚商量，親戚就帶伊去報案，報案後被告仍連續打
    15通以上電話給伊，才約在華夏路「85度C 」見面，被告來
    後還問伊說「錢準備好了嗎？」，伊說「我沒有錢，只能先
    借到1 萬元」，被告拿到錢後就直接走出去了等語明確（參
    偵卷第16頁）。足證被告所辯：伊未施以恐嚇言詞，1 萬元
    是丁○○主動要拿給伊云云，尚非實在。此外，被告使用行
    動電話門號0000000000，撥打丁○○持用門號0000000000於
    案發當（25）日12時45分至59分許對之恐嚇交付款項，被告
    手機通話基地台，前後在高雄縣美濃鎮金瓜寮、旗山鎮十八
    份、燕巢鄉○○路、高雄市○○區○○路，共8 通；及自19
    時17分至21時9 分許，發話基地台在高雄市○○區○○路、
    高楠公路、高雄縣仁武鄉○○○路、高雄市甲○區○○○路
    、大中二路、立大路等處（漸向約定地點華夏路「85度C 」
    靠近）共10通，此有上開2 門號之雙向通聯紀錄在卷足參（
    參偵卷第37至41頁）；經比對相符，堪以佐證；且有證人丁
    ○○上開偵訊證述，參核足佐。是以被告上開所辯，委無可
    採。
  (三)又起訴書固以證人丁○○於警、偵訊之證述，認被告本件係
    恐嚇取財既遂等語。然證人丁○○於警詢係證稱：伊報案後
    ，被告有再打電話給伊，警察也在旁邊，叫伊與被告約時間
    、地點，假裝要給他錢，實際上要伊配合辦案抓他，後來約
    在華夏路「85度C 」，警察陪伊去，警察在外埋伏；被告說
    不給他錢要讓伊死，伊聽了會害怕，後來是配合辦案，假裝
    答應付錢等語明確（參偵卷第16、17頁）。顯見，被告固有
    恐嚇取財之犯行，致被害人丁○○心生恐懼，同意交付款項
    ；惟因報案後配合員警辦案，方拿出1 萬元予被告，被告於
    收受款項之現場旋遭警拘捕，是被告上開恐嚇取財之犯行，
    尚屬未遂已明。
  (四)綜上所述，被告確有恐嚇取財未遂之犯行，事證明確，堪以
    認定，應予依法論科。
二、按刑法第346 條恐嚇取財罪之恐嚇行為，係以將來之惡害恫
    嚇被害人使其交付財物為要件；而刑法第328 條之強盜罪，
    則以目前之危害脅迫他人，致喪失自由意志不能抗拒者而言
    ，二者尚有不同。如受恐嚇人尚有自由意志，不過因此而懷
    有恐懼之心，因此而交付款項，僅構成恐嚇取財犯行，並非
    強盜。又恐嚇取財，如交付財物並非由於畏怖心所致，而另
    有其他企圖者，其恐嚇尚非既遂（參最高法院51年台上字第
    746 號、65年台上字第1212號、67年台上字第542 號判例意
    旨）。本件被告意圖為自己不法之所有，向被害人丁○○施
    以言詞恫嚇：「如果不給我錢時，要給你死，我還會找你家
    人麻煩」等語，致丁○○心生畏懼，而同意交付款項，旋於
    付款時遭警拘捕而未果。
三、核被告所為，係犯刑法第346 條第3 項、第1 項之恐嚇取財
    未遂罪。被告決意並已著手於恐嚇取財行為之實行而不遂，
    依刑法第25條之規定，係屬恐嚇取財罪之未遂犯，應按既遂
    犯之刑減輕之。審酌被告不知尊重他人財產權，以言詞恫嚇
    他人致心生恐懼而交付財物，實有不該。惟念及被告本件所
    為，並未施以暴力或攜帶兇器為之，尚屬未遂，款項1 萬元
    已經警發還被害人，且被告於警詢已坦承自丁○○收受1 萬
    元遭警查獲，其前無論罪科刑及執行之前科紀錄等情，有丁
    ○○簽具之贓物認領保管單、台灣高等法院被告前案紀錄表
    在卷足參，參以被告係因一時缺錢花用，鋌而走險等一切情
    狀，暨其犯罪之動機、目的、手段、所生之危害等一切情狀
    ，量處如主文所示之刑，並諭知如易科罰金之折算標準，以
    資懲儆。
四、末查被告前無受論罪科刑及執行之前科，素行尚可，有其前
    案紀錄表在卷可稽。茲念及被害人實質上損害已有減輕，而
    被告係因一時失慮，致觸犯刑章，諒其經此警、偵、審並科
    刑判決後，當知所警惕而無再犯之虞，本院因認上開宣告刑
    以暫不執行為適當，併宣告緩刑3 年，以勵自新。
據上論斷，應依刑事訴訟法第299 條第1 項前段，刑法第346 條
第3 項、第1 項、第25條、第41條第1 項前段、第74條第1 項第
1 款，刑法施行法第1 條之1 ，判決如主文。
本案經檢察官丙○○到庭執行職務。
中    華    民    國    98    年    11    月    30    日
                  刑事第二庭  審判長法  官  吳進寶
                                    法  官  羅立德
                                    法  官  李昆南
以上正本證明與原本無異。
如不服本判決應於收受判決後10日內向本院提出上訴書狀，並應
敘述具體理由。其未敘述上訴理由者，應於上訴期間屆滿後20日
內向本院補提理由書(均須按他造當事人之人數附繕本)「切勿逕
送上級法院」。
中    華    民    國    98    年    11    月    30    日
                                    書記官  黃美玲
附錄本案論罪之法條：
刑法第346條（恐嚇取財罪）
意圖為自己或第三人不法之所有，以恐嚇使人將本人或第三人之
物交付者，處6月以上5年以下有期徒刑，得併科1千元以下罰金
。
以前項方法得財產上不法之利益，或使第三人得之者，亦同。
前二項之未遂犯罰之。


司法院資訊處製作；財團法人民間司法改革基金會備份。
